【裁判字號】    97,消債更,172
【裁判日期】    970924
【裁判案由】    更生事件
【裁判全文】
臺灣臺南地方法院民事裁定           97年度消債更字第172號
債  務  人  甲○○
                        之2
                        之2
上列當事人因消費者債務清理事件聲請更生與保全處分，本院裁
定如下：
    主  文
聲請更生及保全處分均駁回。
聲請費用新臺幣壹仟元由聲請人負擔。
    理  由
一、按債務人對於金融機構因消費借貸、自用住宅借款、信用卡
    或現金卡契約而負債務，在聲請更生或清算前，應提出債權
    人清冊，以書面向最大債權金融機構請求協商債務清償方案
    並表明共同協商之意旨，消費者債務清理條例第151條第1項
    定有明文。又聲請更生或清算不合程式或不備其他要件者，
    法院應以裁定駁回之，但其情形可以補正者，法院應定期間
    先命補正，復為同條例第8條所明定。
二、聲請意旨略以：聲請人即債務人任職於台南縣官田鄉官田鋼
    鐵股份有限公司，除每月薪資收入外，並無其他財產，然累
    計債務總金額已達新臺幣（下同）3,226,030元，前曾依照
    中華民國銀行公會會員辦理消費金融案件無擔保債務協商機
    制，與各債權銀行成立協商，每月應還款金額為19,000 元
    ，，然因於96年11月間與其配偶離婚，家中收入減少，聲請
    人又須獨自扶養二名子女，每月生活必要費用約52,275元（
    含房貸10,000元、教育費6,000元、全家保險費7,275元、全
    家膳食費25,000元、醫療2,000元、交通2,000元），在扣除
    協商金額後實難維持生活，是已有債務不能清償之情事，符
    合消費者債務清理條例第3條、第151條第5項但書之規定，
    爰依上開規定，提出財產及收入狀況說明書、債權人清冊聲
    請更生等語。
三、經查：
（一）本件債務人於本件更生聲請前，已於民國95年6月依金融
      主管機關協調成立之中華民國銀行公會會員辦理消費金融
      案件無擔保債務協商機制與台新國際商業銀行等金融機構
      成立協商，以每月19,331元、分80期、0%之條件分期償還
      ，而債務人自95年6月起履行至96年12月止，共17期，經
      最大債權銀行台新銀行提出債務人之協議書協商狀況說明
      書核對無訛，是認債務人於95年6月已成立協商，符合本
      條例第151條之前置協商之要件。
（二）債務人主張每月收入再履行完協商金額支出，實難以維持
      基本生活開銷，惟查：
  1、又債務人每月須支出房貸10,000元及保險費7,275元之部份
     ，因聲請人自始提出相關清償房貸之證明文件，且該房屋
     並非聲請人所有，就此部份自難採信。而保險費部份，因
     債務人所保之保險皆為人壽保險之性質，並非法律所定之
     強制險，故並非生活必要支出，是聲請人就保險列為生活
     必要費用，亦不足採。
  2、又據債務人所提供之存摺可知，債務人之目前薪資每月約
     48,369元，再扣除協商金額後應為29,038元，顯足以支付
     債務人之基本生活費用15,500元（子女之教育費及生活費
     、債務人之母之扶養費自應與其他法定扶養人分擔），且
     亦剩餘13,500元之多，縱房貸部份確須債務人負擔，亦已
     足夠，是債務人就每月協商金額19,000元，尚有償還之可
     能，故債務人就此顯有難以履行協商金額之主張，自不足
     採。綜上，並無不可歸責與己致履行協商顯有重大困難之
     情事，是本件債務人聲請更生並無本條例第151條第5、6項
     但書情形，且上開欠缺又屬無從補正，依首揭說明，自應
     駁回其更生之聲請，爰裁定如主文。
四、關於保全處分部分：本件更生之聲請既經駁回，其保全處分
    之聲請自失所附麗，應併駁回，附此敘明。
中    華    民    國    97    年    9     月    24    日
                  民事第二庭  法  官  侯明正
以上正本係照原本作成。
如不服本裁定應於裁定送達後10日內，以書狀向本院提出抗告，
並繳納抗告費新臺幣1千元。
中    華    民    國    97    年    9     月    24    日
                              書記官  程欣怡


司法院資訊處製作；財團法人民間司法改革基金會備份。
